臺灣高等法院臺中分院刑事判決　　　　　96年度上訴字第88號
上　訴　人
即　被　告　丙○○
選任辯護人　洪毓良律師
　　　　　　曹宗彝律師
上列上訴人因槍砲彈藥刀械管制條例案件，不服臺灣臺中地方法
院95年度訴字第1420號，中華民國95年11月21日第一審判決（起
訴案號：臺灣臺中地方法院檢察署94年度偵字第7667號），提起
上訴，本院判決如下：
    主  文
上訴駁回。
    事  實
一、丙○○明知具有殺傷力之空氣槍，係槍砲彈藥刀械管制條例
    所管制之物品，未經許可不得進口，其於不詳時間在美國紐
    約某處商店看到販售空氣槍，竟與居住美國地區之友人劉國
    光基於運輸空氣槍進入臺灣之犯意聯絡，於其返國後委由劉
    國光於不詳時間，在美國紐約之不詳地點，購得丙○○前所
    觀看之該具有殺傷力之 CROSMAN廠1077型口徑4﹒5㎜空氣長
    槍二支，將之拆解成槍身、槍管、扳機、擊捶、轉輪、螺絲
    等零件後，未經許可， 於民國（下同）93年12月3日，分別
    裝置二只郵包（郵包遞發單編號35122、35167號），並在郵
    包上註明係「SPORT TOYS」，希圖以運動玩具之名義矇混，
    自美國地區以郵寄方式進口。嗣於93年12月14日，運送至臺
    灣時，經中華郵政股份有限公司臺中英才郵局（下稱臺中英
    才郵局）國際包裹組人員會同財政部臺中關稅局（下稱臺中
    關稅局）進口課郵務股人員拆封查驗，發現郵包內裝上開二
    支空氣長槍所拆解之零件，而報警查獲。
二、案經法務部調查局航業海員調查處臺中站移送臺灣臺中地方
    法院檢察署檢察官偵查起訴。
    理  由
一、訊據被告丙○○否認未經許可輸入空氣槍之犯行，辯稱伊不
    知扣案之二支空氣長槍零件如何寄送來臺，也不知該二支空
    氣長槍零件郵包之收件人為何寫伊姓名，郵局及海關人員查
    獲之該二支空氣長槍零件不實云云。 惟查內裝二支CROSMAN
    廠1077型口徑4﹒5㎜空氣長槍所拆解零件之郵包二只（郵包
    遞發單編號35122、35167號），係劉國光於93年12 月3日，
    從美國地區以郵寄方式寄送來臺，收件人為丙○○，經臺中
    英才郵局國際包裹組人員會同臺中關稅局進口課郵務股人員
    於93年12月14日，拆封查驗發現而報警查獲等情，業據證人
    即臺中關稅局進口課郵務股人員林慶賢、陳燦卿、臺中英才
    郵局國際包裹組人員卓江洲、賴宏銘，分別於法務部調查局
    航業海員調查處臺中站調查及檢察官偵查中證述屬實，並有
    CROSMAN廠1077型口徑4﹒5㎜ 空氣長槍二支所拆解之槍管、
    槍身、扳機、擊錘、轉輪、螺絲等零件、郵政封箱二只扣案
    ，及影印之郵包外觀、郵包遞發單、扣押貨物收據、槍枝照
    片影本附卷可稽。證人林慶賢於調查中係證稱臺中關稅局進
    口課郵務股於93年12月14日，受理查驗二件收件人為丙○○
    之進口郵包，郵包遞發單編號為35122、35167號，查驗結果
    發現郵包內裝物品疑為空氣槍，與進口貨品名稱運動玩具（
    SPORT TOYS）不符，除送鑑定外，並在郵包遞發單上蓋上「
    請提供警政署核可進口文件」等字樣戳單，送至郵局依郵包
    遞發單上記載之收件人姓名及地址，製作國際包裹補辦手續
    通知單寄發被告收受，請被告辦妥核准進口文件後，前來辦
    理領取郵包手續，伊記得被告係於93年12月下旬，親至本股
    詢明因由，伊告知槍枝須有警政署許可進口文件始能放行，
    被告答應儘速辦理等語；復於偵查中證稱本件係伊同事陳燦
    卿、黃國松二人查獲，伊看到時郵包已打開，伊等工作地點
    在臺中英才郵局，會同郵局人員打開郵包均會錄影，錄影由
    郵局人員處理，不知錄影帶還在不在，每一國際郵包都要打
    開，封時會貼關郵會封等語；證人陳燦卿於偵查中證稱遞發
    單編號35122號郵包係由伊與賴宏銘處理， 伊處理之郵包有
    二支槍管，另一郵包是二支槍身，發現後拿給組長林慶賢看
    ，林慶賢說可能有殺傷力，必須送鑑定等語；證人卓江洲於
    偵查中證稱郵包自臺北郵局送至臺中英才郵局，會有郵局及
    海關籤封，伊等也會核對郵包清單、重量及號碼等語；證人
    賴宏銘於偵查中證稱郵件進來時， 臺北郵局以X光照射發現
    有問題，即在發遞單上註記「請註檢」，伊等拆封過程均有
    錄影，以前錄影帶保存一個月，現在以數位方式錄影可保存
    六個月等語；證人陳燦卿、卓江洲、賴宏銘於偵查中另均證
    稱國際郵包係由郵局會同海關人員拆封查驗，郵局人員開拆
    ，海關人員查核，再由郵局人員封裝，貼上關郵會封章等語
    。而上開二只郵包拆封查驗之錄影帶，經函詢臺中郵局結果
    ，雖因逾保存期限已不存在（臺中郵局95年6月28 日中投字
    第0951200205號函，本院卷第47頁），但證人陳慶賢、陳燦
    卿、卓江洲、賴宏銘分別任職臺中關稅局進口課郵務股及臺
    中英才郵局國際包裹組，與被告並無怨隙，衡情應無攀誣之
    可能。況被告於法務部調查局航業海員調查處臺中站訊問時
    亦供稱遞發單編號35122、35167號郵包二只之貨品，係伊美
    國朋友劉國光於93年12月3日， 在美國購買後郵寄予伊收受
    ，貨品名稱為「DAISY TOY MODEL GUN」， 種類係模型玩具
    槍，但伊迄未收到該二只郵包，臺中關稅局人員曾於 94年1
    月間以電話告知有二件收件人為伊之郵包，經檢視係制式空
    氣槍，須有內政部警政署許可文件始能進口，希伊能申請許
    可，持許可文件領取，並告知伊該二支空氣槍之品名及型號
    ，伊於94年3月間，向內政部警政署申請許可進口， 但未獲
    核准等語，再參以被告於案發後接受調查局人員調查時，就
    其透過劉國光購買模型玩具槍枝購買過程供稱：「我在美國
    紐約某處櫥窗看到一組模型玩具槍，回臺後我以網路電話打
    給劉國光，要其代購該組模型玩具槍‧‧」等語，且被告亦
    曾以其妻洪月珍名義， 委請劉國光於93年12月28日及94年1
    月3日自美國郵寄鉛彈計195盒（每盒250顆）進口等情（ 偵
    查卷第6、7頁），益徵扣案之二支空氣長槍，確係被告委由
    劉國光在美國地區購得後，利用國際郵包郵寄進口。次查扣
    案之槍管、槍身、扳機、擊錘、轉輪、螺絲等零件，經內政
    部警政署刑事警察局鑑定結果，認適可組成二支空氣槍，均
    屬CR OSMAN廠1077型口徑4﹒5㎜之空氣長槍，以小型二氧化
    碳高壓鋼瓶內氣體為發射動力，經實際試射三次，其中一支
    測得鉛彈速度分別為157、155、157公尺／秒， 換算其動能
    分別為6﹒29、6﹒13、6﹒29焦耳， 其單位面積動能分別為
    39﹒52、38﹒52、39﹒52焦耳／平方公分；另一支測得鉛彈
    速度分別為163、162、165公尺／秒，換算其動能分別為6﹒
    78、6﹒69、6﹒94焦耳，其單位面積動能分別為42﹒60、42
    ﹒08 、43﹒65焦耳／平方公分， 依美國軍醫總署定義，彈
    丸撞擊動能達58呎磅（約為78﹒6焦耳）， 足以使人喪失戰
    鬥能力；依該局對活豬作射擊測試結果，彈丸單位面積動能
    達24焦耳／平方公分，足以穿入豬隻皮肉層；依日本科學警
    察研究所研究結果，彈丸單位面積動能達20焦耳／平方公分
    ，足以穿入人體皮肉層，有該局95年8月21日刑鑑定第09500
    95353號函附卷足憑，該局並於96年2月16日以刑鑑字第0960
    0192 36號函覆本院稱：「送鑑時之空氣長槍槍管2枝，前端
    均填塞不明物質，該填塞物並未塞滿槍管，於測試時僅須以
    通槍條將其通除即可。另測試槍枝之小型二氧化碳高壓鋼瓶
    ，係本局自行購置之高壓鋼瓶，該批送鑑證物並未隨附鋼瓶
    ，若欠缺鋼瓶，則槍枝欠缺發射動力，無法測試」等語（本
    院卷第48頁），亦即扣案之槍管、槍身、扳機、擊錘、轉輪
    、螺絲等零件，所組成之空氣槍二支，僅須以通槍條將槍管
    填塞物通除，並自行使用小型二氧化碳高壓鋼瓶內之氣體為
    發射動力，即可擊發，故均具有殺傷力。而被告申請內政部
    警政署同意許可進口扣案之二支空氣長槍所拆解之槍管、槍
    身、扳機、擊錘、轉輪、螺絲等零件，業經該署於94 年3月
    29日，以警署保字第0940030577號函復因屬槍砲彈藥刀械管
    制條例管制之槍枝，所請礙難同意，亦有內政部警政署書函
    （稿）、貨品進口同意書申請書、貨品進口同意書、貨品核
    銷紀錄等影本在卷佐參（被告先後申請二次，第一次申請，
    經內政部函復應檢附槍枝型錄資料、彈丸重量、直徑及射出
    速度，俾利審核，此情並不影響本件之認定）。依常情，該
    遞發單編號35122、35167號之國際郵包苟非劉國光從美國地
    區寄送予被告，為何被告於接獲臺中關稅局人員通知後，未
    即時否認其為收件人，而仍申請內政部警政署同意其許可進
    口？又被告如未委由劉國光在美國地區購買CROSMAN 廠1077
    型口徑4﹒5㎜之空氣長槍郵寄進口，劉國光焉會擅自在美國
    地區購買該CROSMAN廠1077型口徑4﹒5㎜空氣長槍二支， 並
    將之拆解成槍身、槍管、扳機、擊捶、轉輪、螺絲等零件後
    ，裝置二只郵包，以郵寄方式寄送來臺予被告？顯見被告與
    劉國光間存有運輸具有殺傷力之空氣槍之合意。至被告提出
    卷附劉國光發遞予被告女兒乙○之電子郵件（本院卷第43頁
    ），被告供陳：係劉國光購買當時在美國最流行之星際大戰
    玩具要送給乙○，不知道所寄送竟是空氣槍一節，但經本院
    傳喚證人乙○與被告隔離詰問結果，乙○稱其未見過劉國光
    ，未曾玩過星際大戰玩具，案發之前也未曾與劉國光有通電
    話或電子郵件聯絡過，而被告卻稱其女兒有用網路電話與劉
    國光聯絡問候，並稱家裡沒有玩具槍，女兒僅偶而會跟鄰居
    小孩玩有裝電池有閃光、會發出嘎嘎聲音的一種玩具槍等語
    （本院卷第77、78頁），二人供詞非但不一，且乙○係未滿
    14歲之女生，平時在家亦無玩具槍，劉國光既未見過乙○，
    事先未以電話聯絡，何有貿然自美國郵寄星際大戰玩具給身
    為小女生之乙○之理，被告所辯無非飾詞，不足採信，其犯
    行堪予認定。
二、核被告所為，係犯槍砲彈藥刀械管制條例第8條第1項之運輸
    空氣槍罪。被告與劉國光間有犯意聯絡及行為分擔，為共同
    正犯，二人因運輸而持有空氣槍之低度行為，已為運輸之高
    度行為所吸收，不另論罪。又被告行為後，刑法第28條「二
    人以上共同實施犯罪之行為者，皆為正犯」之規定，業經公
    布修正為「二人以上共同實行犯罪之行為者，皆為正犯」；
    另刑法第42條第2項「 易服勞役以一元以上三元以下，折算
    一日。但勞役期限不得逾六個月」，並適用修正前罰金罰鍰
    提高標準條例第2條（現已刪除）之規定， 亦修正為「易服
    勞役以新臺幣一千元、二千元或三千元折算一日，但勞役期
    限不得逾一年」（修正後為第42條第3項）， 自95年7月1日
    施行。依修正施行後刑法第2條第1項「行為後法律有變更者
    ，適用行為時之法律。但行為後之法律有利於行為人者，適
    用最有利於行為人之法律」之規定，比較修正前後刑法第28
    條之規定，修正後之規定，並未較有利於被告，故本件應適
    用被告時即修正前刑法第28條之規定，論以共同正犯；而比
    較修正前刑法第42條第2項及修正後刑法第42條第3項之規定
    ，修正後之規定，較有利於被告，則應適用修正後之規定，
    諭知其易服勞役之折算標準。原審審酌被告尚無前科紀錄（
    見卷附臺灣高等法院被告前案紀錄表），未經許可，利用郵
    寄方式進口具有殺傷力之空氣槍，危害社會秩序，及其犯罪
    動機、目的、手段、犯罪後態度等一切情狀，適用槍砲彈藥
    刀械管制條例第8條第1項、刑法第11條前段、第2條第1項、
    第42條第3項、修正前刑法第28條之規定， 處以被告有期徒
    刑五年二月，併科罰金新臺幣十萬元，並諭知罰金易服勞役
    之折算標準。復說明扣案之CROSMAN廠1077型口徑 4﹒5㎜空
    氣長槍二支（槍枝管制編號0000000000、0000000000號），
    係違禁物，並依刑法第38條第1項第1款宣告沒收。其認事用
    法及量刑，均無不合，被告上訴執詞否認犯罪，指摘原判決
    不當云云，非可採取，上訴無為理由，應予駁回。
三、據上論斷，應依刑事訴訟法第368條，判決如主文。
本案經檢察官甲○○到庭執行職務。
中　　華　　民　　國　　96　　年　　4 　　月　　19　　日
　　　　　　刑事第四庭　審判長法　官　洪　耀　宗
　　　　　　　　　　　　　　　法　官  劉　登  俊
                              法　官　陳　欣  安
上列正本證明與原本無異。
如不服本判決應於收受送達後十日內向本院提出上訴書狀，其未
敘述上訴之理由者並得於提起上訴後十日內向本院補提理由書（
須按他造當事人之人數附繕本）。
                              書記官  阮　正　枝
中　　華　　民　　國　　96　　年　　4 　　月　　19　　日
附錄：
槍砲彈藥刀械管制條例第8條第1項
未經許可，製造、販賣或運輸鋼筆槍、瓦斯槍、麻醉槍、獵槍、
空氣槍或第四條第一項第一款所定其他可發射金屬或子彈具有殺
傷力之各式槍砲者，處無期徒刑或五年以上有期徒刑，併科新臺
幣一千萬元以下罰金。
